臺灣臺南地方法院民事裁定　
111年度小上字第33號  
上  訴  人  林芳玉  
被  上訴人  張傑泓  
上列當事人間返還不當得利事件，上訴人對於民國111年4月28日
本院臺南簡易庭111年度南小字第322號小額民事判決提起上訴，
本院裁定如下：
    主  文
上訴駁回。
第二審訴訟費用新臺幣1,500元由上訴人負擔。
    理  由
一、上訴意旨如附件所載。
二、按對於小額程序之第一審裁判之上訴，非以其違背法令為理
    由，不得為之；又上訴狀內應記載上訴理由，並表明原判決
    所違背之法令及其具體內容，暨依訴訟資料可認原判決有違
    背法令之具體事實，民事訴訟法第436 條之24第2 項及第43
    6 條之25分別定有明文。所謂違背法令，依同法第436 條之
    32準用同法第468 條及第469 條第1 款至第5 款之規定，係
    指判決不適用法規或適用不當者，為違背法令；而判決有同
    法第469 條第1 款至第5 款情形之一者，為當然違背法令。
    是對於小額程序之第一審裁判提起上訴時，如係以第一審判
    決有不適用法規或適用法規不當為上訴理由時，其上訴狀或
    理由書應有具體之指摘，並揭示該法規之條項或其內容，若
    係成文法以外之法則，應揭示該法則之旨趣；其為經驗法則
    、證據法則者，亦應具體指摘揭示該經驗法則或證據法則；
    倘為司法院解釋或最高法院判例，則應揭示該判解之字號或
    其內容。上訴狀或理由書如未依此項方法表明者，或其所表
    明者，顯與上開法條規定之情形不相合時，即難認為已對原
    判決之違背法令有具體之指摘，其上訴自難認為合法（最高
    法院90年度台上字第503 號裁定意旨參照）。再者，上訴理
    由若僅係就原審取捨證據、認定事實之職權行使，指摘其為
    不當，而非具體表明合於不適用法規、適用法規不當或民事
    訴訟法第469 條第1 款至第5 款之情形，亦難認對該判決之
    如何違背法令已有具體之指摘，應認其上訴為不合法，且依
    同法第436 條之32第2 項準用第471 條第1 項、第444 條第
    1 項規定，法院毋庸命其補正，應逕以裁定駁回之。
三、經查：
　㈠本件訴訟標的金額在新臺幣（下同）10萬元以下，依民事訴
    訟法第436 條之8 第1 項規定，應適用小額訴訟程序，依前
    揭說明，上訴人非以原判決違背法令為由不得提起上訴，且
    上訴理由須表明原判決所違背之法令及其具體內容，暨依訴
    訟資料可認為原判決有違背法令之具體事實，始符合上訴程
    序。
　㈡審核上訴人之上訴意旨，乃係對原審判決上訴人匯款2萬元（
    下稱系爭款項）至被上訴人之帳戶，係基於上訴人與訴外人
    康綺珍間之法律關係，匯入康綺珍所指定之帳戶；而被上訴
    人取得系爭款項，則係基於其與康綺珍間之法律關係（清償
    借款），康綺珍為縮短給付流程，而指示上訴人直接匯入被
    上訴人帳戶，故系爭款項雖由上訴人直接匯入被上訴人帳戶
    ，惟法律上之變動係先由上訴人交付康綺珍，再由康綺珍交
    付被上訴人，被上訴人取得系爭款項係因康綺珍之給付，並
    非因上訴人之給付而受利益，亦非無法律上之原因，上訴人
    既非代位康綺珍起訴主張與被上訴人間借貸關係不存在，則
    其主張被上訴人應證明與康綺珍間之借貸關係存在，並依民
    法第179條不當得利之規定，請求被上訴人返還系爭款項，
    並無理由等事實認定及舉證責任分配之職權行使，指摘其為
    不當。惟上訴人並其未具體指明原審上開認定，有何不適用
    法規或適用不當之情形，依上開說明，尚難謂已合法表明上
    訴理由。
　㈢至上訴人另提出臺灣高等檢察署函影本，以其告訴被上訴人
    詐欺不起訴處分，業經該署發回續行偵查之情事，認其與康
    綺珍及被上訴人間無從成立指示給付關係，原審此部分認定
    顯屬擅斷、無據等情詞，同屬對原審認定事實之指摘，亦不
    能作為合法表明上訴之理由。從而，本件上訴不合法，應予
    駁回。
四、末按於小額訴訟之上訴程序，法院為訴訟費用之裁判時，應
    確定其費用額，民事訴訟法第436 條之19第1 項、第436 條
    之32第1 項規定甚明。本件上訴人對於小額訴訟之上訴，既
    經駁回，第二審訴訟費用1,500 元（即裁判費），即應由敗
    訴之上訴人負擔，爰併予確定如主文第2 項所示。
五、據上結論，本件上訴為不合法， 依民事訴訟法第436條之32
    第1項、第2項、第444條第1項前段、第95條、第78條、第43
    6條之19第1項，裁定如主文。
中　　華　　民　　國　　111 　年　　6 　　月　　30　　日
              　　民事第五庭  審判長法　官　林雯娟
                                    法　官　伍逸康
                                    法　官　陳淑卿
以上正本係照原本作成。
本裁定不得再抗告。
中　　華　　民　　國　　111 　年　　7 　　月　　1 　　日
                                    書記官  謝璧卉